【裁判字號】    89,台上,2294
【裁判日期】    890427
【裁判案由】    違反槍砲彈藥刀械管制條例
【裁判全文】
最高法院刑事判決                              八十九年度台上字第二二九四號
    上  訴  人  甲○○
右上訴人因違反槍砲彈藥刀械管制條例案件，不服台灣高等法院台南分院中華民國八
十九年一月五日第二審判決（八十八年度上訴字第一六一二號，起訴案號：台灣台南
地方法院檢察署八十八年度偵字第二三七七號），提起上訴，本院判決如左：
    主  文
上訴駁回。
    理  由
按刑事訴訟法第三百七十七條規定：上訴於第三審法院，非以判決違背法令為理由，
不得為之。是提起第三審上訴，應以原判決違背法令為理由，係屬法定要件。且必須
依據卷內資料為具體之指摘，並足據以辨認原判決已具備違背法令之形式，始屬相當
。本件原判決依憑上訴人甲○○之部分自白，證人薛安棟於檢察官偵查中及第一審所
證，證人張信義於原審之證述，此外復有扣案之義大利貝瑞塔廠製造，口徑九釐米制
式半自動手槍二支（含彈匣四個）及子彈三十四發可資佐證。而該批槍彈經送鑑結果
認均具有殺傷力，有內政部警政署刑事警察局民國八十八年三月二日刑鑑字第一四○
五六號鑑驗通知書附卷可憑等證據資料，認定上訴人有如原判決事實欄所載未經許可
持有手槍、子彈（累犯）犯行。因認第一審判處上訴人罪刑，為無不合，予以維持，
駁回上訴人在第二審之上訴，已於理由內詳細敘述所憑之證據及認定之理由，並說明
上訴人先辯以：前開槍彈係綽號「金龜」之吳金科（已死亡）所有，分別藏放於前開
二處所，吳金科生前於八十七年十一月初某日晚上帶伊去前揭處所藏槍，並告知伊若
要用可以去拿，嗣因台南市警察局第二分局民權派出所警員薛安棟要求伊幫忙提供槍
枝線索以提高績效，乃允諾幫忙，此次伊去皇家汽車旅館取出槍彈是要交給薛警員報
繳，未料被其他單位警員查獲，未非法持有槍枝；繼又辯稱：伊是被張信義栽贓的，
槍彈是張信義給伊，因他欠伊新台幣二十萬元，以槍抵債云云，不足採信。已依據卷
內資料詳予指駁。從形式上觀察，原判決並無違背法令情形存在。次查犯罪事實之認
定及證據之取捨，乃事實審法院之職權，且法院憑以認定犯罪事實之證據，並不以直
接證據為限，即綜合各種間接證據，本於推理作用，為其認定犯罪事實之基礎，如不
違背經驗法則與論理法則，即不得指為違法，而據為上訴第三審之理由。原判決綜合
各種證據，認定上訴人有上揭犯行，究竟違背如何之證據法則或論理法則。上訴意旨
並未具體指明，徒憑己見，就原判決已說明之事項或屬原審採證認事職權之適法行使
，任意指摘有理由矛盾、職權調查未盡之違法，且仍為單純事實之爭執，要難謂為適
法之第三審上訴理由。再查犯槍砲彈藥刀械管制條例第十九條第一項所列舉之罪，其
犯罪行為發生於八十六年十一月二十六日該條例修正公布生效後，依個案情節符合比
例原則者，應依該條例第十九條第一項規定，宣告保安處分。本件原判決已說明上訴
人所為，應從一重論以槍砲彈藥刀械管制條例第七條第四項未經許可持有手槍罪。並
審酌上訴人前科累累，素行非佳，犯罪後猶飾詞狡辯圖卸刑責，態度不佳，且其持有
槍械危害社會安寧重大等一切情狀，認有依該條例第十九條第一項規定，宣告保安處
分。雖未援用「比例原則」辭句，但已審酌個案情節，說明隔離矯治之必要性，是其
宣告保安處分，尚無不合，上訴意旨指原判決依該條例宣告強制工作三年，顯然違背
法令云云，不足據為適法之第三審上訴理由。又按當事人聲請調查之證據，如事實審
未予調查，又未認其無調查之必要，以裁定駁回之，或於判決理由予以說明者，其踐
行之訴訟程序，雖屬違法，但此項訴訟程序之違法，必須所聲請調查之證據確與待證
事實有重要之關係，就其案情確有調查之必要者，方與刑事訴訟法第三百七十九條第
十款之「應於審判期日調查之證據」相當，而為當然違背法令，始得為上訴第三審之
理由。因之，若依原判決所為之證據上論斷，足認其證據調查之聲請，事實審法院縱
曾予調查，亦無從動搖原判決就犯罪事實之認定者，即於判決顯無影響，依刑事訴訟
法第三百八十條之規定，自應仍認其上訴為非合法。經查，證人即台南市警察局第二
分局民權派出所警員薛安棟於檢察官偵查及第一審審理時已證稱八十八年二月三日（
即被查獲前一天）雖有與上訴人聯絡，要求其提供槍枝報繳，惟當時上訴人表示其知
道有二把槍藏於五期，必須要先去查看，並未約明交槍，亦未約定確定之交槍時間及
地點，查獲當天，上訴人前往藏槍地點之前亦未與伊聯絡等語。原判決乃於理由說明
上訴人所辯案發當天取出槍彈係要交與警員薛安棟報繳云云，並非實情。又查證人即
上訴人之同居人郭姿吟於檢察官偵查中已證稱：上訴人被捕之前，伊不知其為何事下
車，亦不知其有無帶槍上車，當時伊正忙於整理錄音帶及選歌（見偵查卷第八十四頁
）。及依上訴人於原審所提出聲請調查證據狀所載，其請求傳訊證人郭宗雄之待證事
項為「張信義藏放台南市○○○街一四八巷四七號郭宗雄宅內之ＰＫ九○衝鋒槍專用
子彈三百多發確遭警察搜獲扣押」（見原審卷第五十九、六十頁）。上揭證人並非有
利於上訴人之證據，原審縱經調查，亦於判決無影響。上訴意旨，徒憑己見，謂原審
未傳訊證人薛安棟、郭姿吟、郭宗雄等人有職權調查未盡之違法云云，任意指摘原判
決違法，殊不足據以辨認原判決已具備違背法令之形式。綜上所述，其上訴違背法律
上之程式，應予駁回。
據上論結，應依刑事訴訟法第三百九十五條前段，判決如主文。
中      華      民      國    八十九    年      四      月    二十七    日
                              最高法院刑事第三庭
                                  審判長法官  陳  錫  奎
                                        法官  洪  清  江
                                        法官  吳  昆  仁
                                        法官  李  伯  道
                                        法官  陳  世  雄
      右正本證明與原本無異
                                              書  記  官
中      華      民      國    八十九    年      五      月      二      日


司法院資訊處製作；財團法人民間司法改革基金會備份。
